臺灣屏東地方法院刑事判決　　　　　　　　　　　　　九十三年度交訴字第一四號
　　公　訴　人　臺灣屏東地方法院檢察署檢察官
　　被　　　告　甲○○
　　被　　　告　乙○○
右列被告等因業務過失致死案件，經檢察官提起公訴（九十二年度偵字第四八八五號
、九十二年度偵字第五六一四號），本院裁定以簡式審判程序進行，茲判決如左：
     主  文
甲○○從事業務之人，因業務上之過失致人於死，處有期徒刑陸月，如易科罰金，以
佰元折算壹日。
乙○○因過失致人於死，處有期徒刑肆月，如易科罰金，以佰元折算壹日，緩刑貳
年。
     事  實
一、甲○○為私立日新高級工商職業學校之校車司機，為從事駕駛業務之人，於民國
    九十二年五月十二日六時五十分許，駕駛車牌號碼ＷＹ—○七二號大客車，沿屏
    東縣新園鄉○○村○○路由北往南方向行駛，擬載送學生上學，途經該路與鹽心
    路無號誌之交岔路口時，本應注意車輛行至無號誌而無交通警察指揮之交岔路口
    ，如未劃分幹、支線且同為直行車者，左方車應暫停讓右方車先行，又行經無號
    誌之交岔路口時，應減速慢行，作隨時停車之準備，而依其智識、能力，且當時
    天候為晴天，日間自然光線，路面鋪設柏油，乾燥無缺陷、無障礙物，並無不能
    注意之情事，竟疏於注意減速接近及於通過交岔路口時暫停禮讓右方車先行，仍
    以時速三十至四十公里之車速通過路口，適有乙○○騎乘車牌號碼ＷＫＩ—○四
    九號輕機車附載楊仁杰，沿鹽心路由西往東行駛，欲直行通過前開路口時，亦疏
    未注意車前狀況，並隨時採取必要之安全措施，及行經無號誌之交岔路口時，應
    減速慢行，作隨時停車之準備，仍未煞車減速疾駛而過，隨即在鹽心路及聖心路
    之交岔路口與甲○○駕駛之大客車右前車輪處發生碰撞，乙○○與楊仁杰因均未
    配戴安全帽，故於碰撞而人車倒地後，楊仁杰因撞擊滾落大客車後方，受有顱內
    出血合併壓迫腦幹、左側第二、三、四肋骨骨折合併血胸、肺挫傷、左側橈尺骨
    開放性骨折、左前額撕裂傷及左上肢挫傷血腫等傷害，經送醫急救，仍於同日九
    時五十分不治死亡；乙○○則為前開傾倒之機車壓住，受有腹部挫傷、肝臟多處
    裂傷併大量內出血、下頷骨骨折、面部裂傷及牙齒斷落一枚等傷害。甲○○於肇
    事後犯罪未被發覺前，向前來處理車禍現場之員警林宗吉坦承肇事而自首接受裁
    判。
二、案經屏東縣警察局東港分局報驗及乙○○、被害人楊仁杰之父丙○○訴請台灣屏
    東地方法院檢察署檢察官偵查起訴。
     理  由
一、訊據被告甲○○及乙○○均承認於上開時、地分別因駕駛大客車及輕機車肇事，
    致被害人楊仁杰死亡之事實，核與被害人之母丁○○○之指訴及證人郭信利證述
    之情節相符，並有屏東縣警察局東港分局道路交通事故現場圖、調查報告表及現
    場照片多幀附卷可稽，另本案車禍被害人楊仁杰確因本次車禍經送醫不治死亡，
    亦經檢察官督同檢驗員相驗屬實，製有相驗筆錄、相驗屍體證明書、驗斷書在卷
    可憑。
二、按行車速度，依速限標誌或標線之規定，無標誌或標線者，應依左列規定：(二)行
    經彎道、坡路、狹路、狹橋、隧道、泥濘或積水道路、無號誌之交岔路口、道路
    修理地段或行近工廠、學校、醫院、車站、會堂、娛樂、展覽、競技等公共場所
    出、入口及其他人車擁擠處所，或因雨霧致視線不清或道路發生臨時障礙時，均
    應減速慢行，作隨時停車之準備；又汽車行駛至交岔路口，其行進、轉彎，應依
    左列規定：(二)車輛行至無號誌或號誌故障而無交通警察指揮之交岔路口，支線道
    車應暫停讓幹線道車先行。未劃分幹、支線或同為幹線道或支線道者，轉彎車應
    暫停讓直行車先行；如同為直行車或轉彎車者，左方車應暫停讓右方車先行，道
    路交通安全規則第九十三條第一項第二款、一百零二條第二款分別定有明文。另
    同規則第九十四條第三項亦有汽車行駛時，駕駛人應注意車前狀況及兩車併行之
    間隔，並隨時採取必要之安全措施之規定。本案肇事路口為未設置交通號誌及標
    誌之交岔路口，業有屏東縣警察局東港分局交通組所製作之道路交通事故現場圖
    、調查報告表及現場照片附卷可稽，被告甲○○於駕駛大客車通過前開路口時，
    原應減速慢行，預作停車之準備或暫停禮讓右方車，不因其右側視線為樹木或籬
    笆所阻礙而有不同，惟其反而繼續以三十至四十公里之車速行進，至碰撞發生後
    才緊急煞車，已如前述，足見其並未減速慢行，亦未注意附近車輛動態，隨時做
    好停車之應變措施（如鳴按喇叭、預踩煞車或預作閃躲等）或暫停禮讓右方車，
    其有違上開交通安全規則至明。而被告乙○○駕駛輕機車附載被害人楊仁杰通過
    上開無標誌、號誌之交岔路口時，亦應減速慢行，作隨時停車之準備，注意車前
    狀況，並隨時採取必要之安全措施，然其竟疏於減速慢行，忽略車前視野所發生
    之狀況，至碰撞發生之際均未為任何閃避、煞車之必要安全措施，亦有違道路交
    通安全規則之規定。又依道路交通事故調查報告表所示，車禍時天候為晴天，日
    間自然光線，路面鋪設柏油且乾燥無缺陷，無障礙物，而被告甲○○為領有駕駛
    執照之職業駕駛人，駕駛技術應優於常人，依其智識、能力及七至八年之校車行
    駛經驗；至被告乙○○亦為領有駕駛執照之成年人，車禍發生之地點也是每日上
    班必經的路線，對於未遵守前開交通規則之規定所可能造成之危害亦非毫無概念
    ，被告二人若稍加注意即可避免本次車禍，可見其二人當時在主客觀之情況之下
    ，堪認均無不能注意之情事，竟疏未注意致被害人楊仁杰受創死亡，其均有過失
    ，灼然甚明，而依當時路況被告甲○○原應禮讓右側車先行，並非路權歸屬之一
    方，其疏未遵守前述注意義務之過失當係本案車禍發生之主要原因，至被告乙○
    ○亦有未減速慢行及注意車前狀況，並隨時採取停車或必要之安全措施之過失，
    應屬本次車禍發生之次要原因，而本案經送臺灣省高屏澎區車輛行車事故鑑定委
    員會、臺灣省車輛行車事故覆議鑑定委員會鑑定結果亦認定「一甲○○駕駛大客
    車，行經無號誌交岔路口左方車未暫停讓右方車先行，為肇事主因。二乙○○駕
    駛輕機車，行經無號誌交岔路口未減速慢行且未注意車前狀況，為肇事次因。」
    ，有上開二委員會鑑定意見書附卷可參（臺灣屏東地方法院檢察署九十二年度相
    字第二八九號卷第七十二頁、九十二年度偵字第四八八五號卷第十頁），益證被
    告甲○○及乙○○確有前開過失。雖本案被害人楊仁杰未配戴安全帽，違反道路
    交通安全規則第八十八條第一項第五款之規定，對於造成其顱內出血（蛛網膜下
    腔、硬腦膜下腦室出血）合併壓迫腦幹、左前額撕裂傷等肇致死亡之原因，亦與
    有過失，然仍不能解免被告甲○○及乙○○上開過失之責。而被害人楊仁杰因本
    次車禍而死亡，與被告二人之過失行為間有相當因果關係。事證明確，被告甲○
    ○及乙○○之犯行均堪認定。
三、查被告甲○○係私立日新高級工商職業學校之校車司機，以駕駛車輛載送該校學
    生上下學為其業務，業據其供明在卷，為從事業務之人，其於執行業務之中，致
    人死亡，故核被告甲○○所為，係犯刑法第二百七十六條第二項之業務過失致人
    於死罪；而核被告乙○○所為，則係犯刑法第二百七十六條第一項之過失致人於
    死罪。被告甲○○肇事後未被偵查機關發覺前，即委由路人打電話報警，並向前
    往處理之員警坦承肇事，業據被告甲○○供述明確，核與證人即車禍現場處理員
    警林宗吉製作之車禍現場處理報告所載情節相符，應依刑法第六十二條前段規定
    減輕其刑。爰審酌被告甲○○、乙○○均無前科，素行良好，及二人造成本次車
    禍之過失程度，被害人楊仁杰對於死亡結果之發生亦與有過失，惟因被告二人之
    疏忽即造成被害人死亡死亡，其危害不可謂不大，事後被告乙○○已與被害人家
    屬達成和解，此有和解書一份在卷可參（本院卷第四十七頁），但被告甲○○尚
    未與被害人家屬達成和解，並斟酌被告二人均坦承犯行之犯後態度等一切情狀，
    量處如主文所示之刑，並均諭知易罰金之折算標準。被告乙○○前未曾受有期徒
    刑以上刑之宣告，此有臺灣高等法院被告全國前案紀錄表一紙附卷可考，其因一
    時疏忽，以致犯法，經此刑之宣告後，應知警惕而無再犯之虞，本院認以暫不執
    行其刑為適當，爰併予以宣告緩刑二年，以啟自新。
四、按告訴乃論之罪，告訴人於第一審辯論終結前，得撤回其告訴；又告訴經撤回者
    ，法院應諭知不受理之判決，刑事訴訟法第二百三十八條第一項、及第三百零三
    條第三款定有明文。被告甲○○因前述業務過失肇致本次車禍事件，造成告訴人
    即被告乙○○受有腹部挫傷、肝臟多處裂傷併大量內出血、下頷骨骨折、面部裂
    傷及牙齒斷落一枚等傷害，經檢察官提起公訴，認被告甲○○係犯刑法第二百八
    十四條第二項前段之業務過失傷害罪，依同法第二百八十七條前段之規定須告訴
    乃論。茲據告訴人即被告乙○○於本院審理中撤回其告訴，有本院準備程序筆錄
    可證（本院卷第六十八頁），依據上述說明，本應為不受理之諭知，然公訴人認
    此部分與上述論罪科刑部分有想像競合之裁判上一罪關係，爰不另為不受理之諭
    知。
據上論斷，應依刑事訴訟法第二百七十三條之一第一項、第二百九十九條第一項前段
，刑法第二百七十六條第一項、第二項、第六十二條前段、第四十一條第一項前段、
第七十四條第二款，罰金罰鍰提高標準條例第一條前段、第二條，判決如主文。
本案經檢察官莊啟勝到庭執行職務。
中      華      民      國     九十三     年      七     月     八      日
                                      臺灣屏東地方法院交通法庭
                                              法  官  林柏泓
右正本證明與原本無異。
如不服本判決應於收受本判決送達後十日內向本院提出上訴書狀，其未敘述上訴理由
者，並得於提起上訴後十日內向本院補提理由書狀（均須按他造當事人之人數附繕本
 ）「切勿逕送上級法院」
                                              書記官  劉淑蓉
中      華      民      國     九十三     年      七     月     十二    日
附錄法條：
中華民國刑法第二百七十六條
 (過失致死罪)
因過失致人於死者，處二年以下有期徒刑、拘役或二千元以下罰金。
從事業務之人，因業務上之過失犯前項之罪者，處五年以下有期徒刑或拘
役，得併科三千元以下罰金。
